臺灣新北地方法院刑事判決　　　　　　　110年度訴字第609號
公　訴　人　臺灣新北地方檢察署檢察官
被　　　告　余呈栢




選任辯護人　蕭棋云律師
　　　　　　廖孟意律師
　　　　　　彭彥植律師
上列被告因違反毒品危害防制條例案件，經檢察官提起公訴（11
0 年度偵字第11873 號），本院判決如下：
    主  文                                              
余呈栢販賣第二級毒品，累犯，處有期徒刑3 年6 月。
扣案如附表編號1 、2 所示之物均沒收，附表編號2 之犯罪所得
於全部或一部不能沒收或不宜執行沒收時，追徵其價額。
    事  實
一、余呈栢知道甲基安非他命是毒品危害防制條例第2 條第2 項
    第2 款所公告列管之第二級毒品，不得持有、販賣，竟意圖
    營利，基於販賣第二級毒品甲基安非他命之犯意，於民國10
    9 年10月22日下午5 時33分許，使用如附表編號1 所示行動
    電話中安裝之臉書通訊軟體，以「方便過來嗎」、「一個」
    、「2 千」等隱喻販賣毒品之暗語，與陳弘霖達成以新臺幣
    （下同）2,000 元之價格販售重量約1 公克甲基安非他命予
    陳弘霖之合意，余呈栢隨於同（22）日晚間8 至9 時許，駕
    駛車號000- 0000 號自用小客車前往新北市板橋區中山路2
    段412 巷赴約，交付1 公克之甲基安非他命給陳弘霖，並收
    取2,000 元之毒品價金而交易成功。嗣經警方另案對余呈栢
    執行搜索，自扣案之如附表編號1 所示行動電話中發現上開
    交易訊息而循線查獲上情。
二、案經臺北市政府警察局刑事警察大隊移送臺灣新北地方檢察
    署檢察官偵查起訴。
    理  由  
壹、認定被告成立犯罪之理由：
一、訊據被告余呈栢於警詢、偵查及本院審理中對於上揭犯罪事
    實均坦承不諱（偵卷第73-75 、129-133 頁、本院卷第165
    -168、179頁），並有下列補強證據可以佐證：
  ㈠證人陳弘霖於警詢、偵查中證述向被告購得甲基安非他命之
    過程（偵卷第85、86、145 頁）。
  ㈡被告與陳弘霖間以臉書訊息相約交易甲基安非他命之對話紀
    錄1份（偵卷第125頁）。
  ㈢被告駕駛車號000-0000號自用小客車前往上開地點交易乙節
    ，有該車之車輛詳細資料報表（偵卷第119 頁），109 年10
    月22日行車軌跡Google地圖、行車軌跡攝影機配置表各1 份
    可證（偵卷第121-123 頁），且有如附表編號1 所示行動電
    話扣案可憑。足認被告任意性自白與事實相符，可以採信。
二、營利意圖部分：
    被告是以平均每公克1,500 元之價格購入甲基安非他命，本
    次交易從中賺得500 元乙節，此為被告於警詢、偵查中所承
    認（偵卷第75、133 頁），被告從中賺得價差，主觀上應有
    營利意圖。辯護人主張被告並未賺得價差，即與事證不符而
    不可採。
三、本案事證明確，被告犯行可以認定，應依法論科。
貳、論罪科刑之法律適用：    
一、論罪：
  ㈠甲基安非他命是毒品危害防制條例第2 條第2 項第2 款所列
    管之第二級毒品。核被告所為，係犯毒品危害防制條例第4
    條第2 項之販賣第二級毒品罪。
  ㈡被告販賣前意圖販賣而持有甲基安非他命之行為，為法條競
    合關係，不另論罪。
二、被告為累犯，但裁量不加重其刑之說明：
    被告前因施用第二級毒品案件，經本院以105 年度簡字第54
    45號判決判處有期徒刑5 月確定，於108 年1 月10日易科罰
    金執行完畢，有臺灣高等法院被告前案紀錄表在卷可佐。其
    於受有期徒刑執行完畢後，5 年內故意再犯本件有期徒刑以
    上之罪，為累犯。然依司法院大法官釋字第775 號解釋意旨
    ，考量被告上開構成累犯之犯罪紀錄，為成癮之自殘型犯罪
    ，與本案所犯販賣第二級毒品之罪名、犯罪手法不同，難認
    有重複再犯之主觀特別惡性，故本院認為此累犯素行，不需
    適用刑法第47條累犯規定予以加重處斷刑，視為量刑審酌因
    子即可。
三、刑之減輕：
  ㈠有偵、審自白減輕規定之適用：
    被告於警、偵及本院審理中均自白有販賣第二級毒品犯行，
    依毒品危害防制條例第17條第2 項減輕其刑。
  ㈡再依刑法第59條遞減：
    被告販賣第二級毒品犯行固戕害他人之身心，但本院斟酌被
    告販售之甲基安非他命僅1 公克，金額則為2,000 元，數量
    、金額非鉅，類似於零星販賣之層級，與中大盤毒梟之惡性
    有相當之落差，且被告自始坦承犯行，並指認毒品來源配合
    警方調查，雖警方未能因而查獲，但可認被告尚有悔意，被
    告先前除施用毒品經判處得易罰金之短期徒刑等素行外，並
    無長期、反覆入出監獄之紀錄，是依被告犯行所呈現之罪責
    程度及行為人人格特性，縱對被告量處上開經偵、審自白規
    定減輕後之販賣第二級毒品法定最低度刑，仍為有期徒刑5
    年以上，容有法重情輕、刑度過重之憾，而在客觀上足以引
    起同情，尚有可憫恕之處，爰再依刑法第59條規定減輕其刑
    ，以達罪刑相當之目的。並依刑法第70條之規定，予以遞減
    輕。
  ㈢本件並未查獲毒品來源：
    被告雖有向警方供出所販售之甲基安非他命，是向「朱善群
    」購買。然警方並未進一步發現此毒品上游之犯罪跡證，也
    未能查獲乙節，有臺北市政府警察局刑事警察大隊110 年7
    月2 日北市警刑大五字第1103008659號函1 份在卷可憑（本
    院卷第33頁），是被告雖有指認販賣毒品之來源，然偵查機
    關並未「因此查獲」，而與毒品危害防制條例第17條第1 項
    規定不符。
四、量刑：
  ㈠犯罪情狀事由：
    被告知悉毒品危害他人身心，且為法所嚴禁，竟以行動電話
    之通訊軟體為工具，販賣第二級毒品予友人陳弘霖，助長毒
    品流通，對社會治安產生危害，考量被告販賣甲基安非他命
    數量約為1 公克，金額為2,000 元，數量、金額均非多，容
    屬與友人間零星交易之程度，惡性不若大規模交易之毒梟或
    盤商，本院認為依被告犯行所彰顯之罪責程度，於有期徒刑
    3 年6 月至4 年之間擇定宣告刑，即可適度評價其罪責。
  ㈡行為人情狀事由：
    被告犯後坦承全部犯行，被告所指認之毒品來源部分，警方
    雖沒有因而查獲，但本院認為被告已有展現出悔悟之意，犯
    後態度可為有利之考量，並慮及被告目前年約30歲，自陳高
    中肄業，之前從事冷氣相關工作，月收入約3 萬元左右、女
    朋友現在懷孕之家庭經濟狀況，又被告除施用毒品外，並無
    衍生其他類型犯罪之素行紀錄等一切情狀，本院認為被告若
    能有效戒除毒癮，未來再犯本案相關犯罪之可能性應不高，
    故自前揭被告罪責程度而定之刑度區間內擇定低度宣告刑，
    量處有期徒刑3 年6 月。
五、沒收：
  ㈠犯罪工具：
    被告於另案遭扣案之如附表編號1 所示行動電話，係被告所
    有供聯絡本案販賣第二級毒品事宜所用之物，此為被告於本
    院審理中坦承不諱（本院卷第168 頁），並有前揭對話紀錄
    在卷可佐，爰依毒品危害防制條例第19條第1 項宣告沒收。
  ㈡犯罪所得：
    被告取得之販賣毒品價金2,000 元，為被告所有之犯罪所得
    ，雖未扣案，仍應依刑法第38條之1 第1 項前段規定宣告沒
    收，並依同條第3 項規定，諭知於全部或一部不能沒收或不
    宜執行沒收時，追徵其價額。
據上論斷，應依刑事訴訟法第299 條第1 項前段，判決如主文。
本案經檢察官徐千雅偵查起訴，由檢察官詹啟章到庭執行公訴。
中    華    民    國   110    年    10    月    15    日
                  刑事第二十庭  審判長法  官  蕭淳元
 
                                      法  官  陳宏璋
 
                                      法  官  黃園舒
上列正本證明與原本無異。
如不服本判決，應於判決送達後20日內敘明上訴理由，向本院提
出上訴狀 (應附繕本) ，上訴於臺灣高等法院。其未敘述上訴理
由者，應於上訴期間屆滿後20日內向本院補提理由書「切勿逕送
上級法院」。
                                      書記官  蔡忠衛
中    華    民    國   110    年    10    月    15    日
附錄本案論罪科刑法條全文：
毒品危害防制條例第4條
製造、運輸、販賣第一級毒品者，處死刑或無期徒刑；處無期徒
刑者，得併科新臺幣 3 千萬元以下罰金。
製造、運輸、販賣第二級毒品者，處無期徒刑或 10 年以上有期
徒刑，得併科新臺幣 1 千 5 百萬元以下罰金。
製造、運輸、販賣第三級毒品者，處 7 年以上有期徒刑，得併
科新臺幣 1 千萬元以下罰金。
製造、運輸、販賣第四級毒品者，處 5 年以上 12 年以下有期
徒刑，得併科新臺幣 5 百萬元以下罰金。
製造、運輸、販賣專供製造或施用毒品之器具者，處 1 年以上
7 年以下有期徒刑，得併科新臺幣 1 百 50 萬元以下罰金。
前五項之未遂犯罰之。
 
【附表】：
┌──┬───────────────────┬───────┐
│編號│物品                                  │扣押物品目錄表│
│    │                                      │所在卷頁      │
├──┼───────────────────┼───────┤
│ 1  │扣案之iPhone 6S 行動電話1 支（IMEI碼：│偵卷第23頁    │
│    │000000000000000 號）                  │              │
├──┼───────────────────┼───────┤
│ 2  │未扣案之販賣毒品所得新臺幣2,000元     │              │
└──┴───────────────────┴───────┘